【裁判字號】    99,抗,367
【裁判日期】    990427
【裁判案由】    損害賠償
【裁判全文】
臺灣高等法院民事裁定                   99年度抗字第367號
抗  告  人  丙○○
上列抗告人與相對人甲○○等間損害賠償事件，抗告人對於臺灣
臺北地方法院中華民國98年12月23日97年度訴字第3911號裁定提
起抗告，本院裁定如下：
    主  文
抗告駁回
抗告費用由抗告人負擔。
    理  由
一、按訴狀送達後，原告不得將原訴變更或追加他訴，但請求之
    基礎事實同一者，不在此限，民事訴訟法第255 條第1 項第
    2 款固定有明文。惟所謂基礎事實同一，係指變更或追加之
    訴與原訴之主要爭點有其共同，各請求利益之主張在社會生
    活上可認為同一或關連，而就原請求之訴訟及證據資料，於
    審理繼續進行在相當程度範圍內具有同一性或一體性，得期
    待後請求之審理予以利用，俾先後兩請求同一程序得加以解
    決，避免重複審理，進而為統一解決紛爭者而言。又判斷是
    否合於民事訴訟法第255 條第1 項第2 款請求之基礎事實同
    一，應考慮被告之防禦權是否受到不利益及在訴訟之過程，
    准予為訴之變更、追加後，原來已經進行過之訴訟資料與證
    據資料，有無繼續使用之可能性及價值（最高法院81年度臺
    抗字第401 號及90年度抗字第561 號裁判意旨參照）。
二、本件抗告人於原審起訴時係主張相對人甲○○、乙○○共同
    基於意圖為自己不法所有之犯意，以偽造之私文書等文件，
    利用訴外人黃政敏向伊談及甲○○為理財專家，由甲○○建
    議伊投資美國國際投資人信託基金（American
    International Investors Trust，下稱AIIT基金），致伊
    因誤信而給付投資款，因而受有美金9萬元之財產損害，爰
    依侵權行為之法律關係，請求相對人負連帶損害賠償責任等
    語。嗣於訴狀送達後，另於原審民國98年12月9日辯論期日
    當庭具狀主張，因相對人乙○○係美商美國國泰銀行股份有
    限公司（下稱美國國泰銀行）、美商國泰投資股份有限公司
    （下稱美商國泰投資公司）之受僱人及經理人，並以上開法
    人代表人名義向抗告人謊稱AIIT基金為經訴外人美國馬殊公
    司合法授權及政府核准可在台銷售之投資保險商品，相對人
    乙○○顯係因執行職務不法侵害抗告人之權利，爰依民事訴
    訟法第255條第1項第2款規定，追加美國國泰銀行、美商國
    泰投資公司為共同相對人，並依民法第188條及第28條、公
    司法第34條規定，訴請與相對人莊智懿連帶負侵權行為之損
    害賠償責任等語（見原審卷(二)第41頁以下之民事準備書狀）
    。經查，抗告人原訴係主張甲○○以理財專家之姿，並以
    AIIT 基金台灣代理人之身份，致抗告人因誤信而給付投資
    款（見原審卷(一)第2至3頁、第185頁），所提及美國國泰銀
    行部分僅侵權行為地在該銀行辦公室，且未提及美商國泰投
    資公司。至追加之訴則主張乙○○以美國國泰銀行、美商國
    泰投資公司之受僱人及經理人，並以上開法人代表人名義向
    抗告人為詐欺行為云云，則原訴與追加之訴之主要爭點並不
    相同，其基礎事實明顯不同，關於原訴之資料，新訴無可利
    用，且無從認定抗告人對原起訴之被告乙○○及美國國泰銀
    行、美商國泰投資公司間請求之訴訟標的，對於追加被告有
    何須合一確定之必要，本件復未經抗告人就此追加部分提出
    相關證據以供參酌，難認於相當程度之範圍內具有同一性或
    一體性，若准許其追加新訴，顯然防礙相對人之防禦權，並
    使訴訟終結延滯。且查抗告人於97年4月17日具狀提起本訴
    ，已由原審法院經過1年又7個月餘之審理，抗告人遲至98年
    12月9日言詞辯論時始當庭具狀追加，原審並於98年12月9日
    言詞辯論終結，則抗告人在未經相對人同意情況下，遲於98
    年12月9日始具狀為訴之追加，實有礙訴訟之終結，自不應
    准許。至抗告人雖以其係依據原審審判長於98年11月9日在
    庭上之提示：「為何不去告美商國泰銀行，而要告兩位被告
    」據以提出追加之訴云云。然查：原審98年11月9日言詞辯
    論期日，原審法官係詢抗告人，何以認為相對人乙○○係共
    犯，抗告人答稱：「因為在辦公室裡被告甲○○拿AIIT的名
    片，所以我認為是美商國泰世華的產品。」，原審法官乃再
    詢以：「為何不去告美商國泰銀行，而要告兩位被告？」，
    抗告人復答稱：「因為接收的都是被告甲○○個人的名義接
    收的。」等語（見原審卷(一)第221頁），顯見並非抗告人所
    稱原審提示追加被告云云。又查相對人於98年12月9日言詞
    辯論當庭亦表示不同意抗告人追加（見原審卷(二)第39頁背面
    至40頁），故抗告人指稱相對人未表示異議云云，亦不足採
    。又「民事訴訟法第183條所謂訴訟中有犯罪嫌疑牽涉其裁
    判者，得命在刑事訴訟終結以前，中止訴訟程序，係指該犯
    罪嫌疑，確有影響於民事訴訟之裁判，非俟刑事訴訟解決，
    其民事訴訟即無由或難於判斷者而言，故法院依該條規定中
    止訴訟程序，須其訴訟有上開情形時，始得為之。」有最高
    法院43年台抗字第95號判例可稽。本件原訴與追加之訴基礎
    事實並不相同，已如上述，抗告人雖對相對人提出刑事詐欺
    、背信案尚在偵查中，然就本件是否成立侵權行為，民事法
    院不受刑事偵查結果之拘束，並得自行調查審認，況經該件
    既未經提起刑事訴訟，益與上開規定不符，故抗告人以其曾
    依民事訴訟法第183條規定請求在刑事訴訟終結前裁定停止
    訴訟程序，不礙相對人之防禦及訴訟之終結云云，亦不足採
    。從而，原審以抗告人追加美國國泰銀行、美商國泰投資公
    司為被告之訴不合法，而予駁回，經核並無不合。抗告意旨
    仍執前詞，聲明不服，為無理由，應予駁回。
三、據上論結，本件抗告為無理由，爰裁定如主文。
中    華    民    國    99    年     4    月    27    日
                  民事第十七庭
                      審判長法  官  藍文祥
                            法  官  張競文
                            法  官  陳麗芬
正本係照原本作成。
本裁定除以適用法規顯有錯誤為理由，不得再抗告。如提起再抗
告，應於收受送達後10日內委任律師為訴訟代理人向本院提出抗
告狀。並繳納再抗告費新台幣１千元。
中    華    民    國    99    年    4     月    27    日
                            書記官  張永中

司法院資訊處製作；財團法人民間司法改革基金會備份。
